臺灣高等法院刑事判決　　　　　　　　95年度上易字第2588號
上　訴　人　臺灣臺北地方法院檢察署檢察官
被　　　告　甲○○
上列上訴人因被告違反毒品危害防制條例案件，不服臺灣臺北地
方法院95年度易字第2085號，中華民國95年11月24日第一審判決
（起訴案號：臺灣臺北地方法院檢察署95年度毒偵字第2117號）
，提起上訴，本院判決如下：
    主  文
上訴駁回。
    事  實
一、甲○○曾因違反藥事法案件，經本院判處有期徒刑六月確定
    。再因違反麻醉藥品管理條例及肅清煙毒條例案件，經臺灣
    臺北地方法院判處有期徒刑三年十月確定。又因違反麻醉藥
    品管理條例及槍砲彈藥刀械管制條例案件，經本院判處有期
    徒刑六年確定。上開各罪經本院裁定應執行有期徒刑九年六
    月，並於民國八十六年十月二十四日縮短刑期假釋出監，原
    縮刑期滿日期為九十一年九月六日，惟於假釋期間內之八十
    七年間復因違反毒品危害防制條例案件，經撤銷前開假釋，
    送監執行殘刑四年十月十三日，而於九十二年十月十八日縮
    刑期滿執行完畢。仍不知悔改，又因施用第一級、第二級毒
    品，經臺灣臺北地方法院裁定令入戒治處所強制戒治，及至
    九十四年五月三十日執行完畢釋放，復於九十五年八月二日
    下午五時許，在臺北縣新店市○○路二十三巷一號住處，施
    用第二級毒品甲基安非他命（公訴人誤載為安非他命；下稱
    甲基安非他命）一次。經警於九十五年八月三日晚間八時二
    十分許，持臺灣臺北地方法院核發之搜索票至臺北縣新店市
    ○○路七十九號三樓執行搜索，並採集甲○○尿液送請化驗
    後，始查知上情。
二、案經臺北縣政府警察局新店分局報請臺灣臺北地方法院檢察
    署檢察官偵查起訴。
    理  由
一、本件經檢察官提起公訴，被告甲○○於本院審理中就被訴事
    實為有罪之陳述，經審判長告知簡式審判程序之旨，並聽取
    公訴人及被告之意見後，裁定進行簡式審判程序，合先敘明
    。
二、上開事實，業據被告甲○○於本院審理時坦承不諱，且被告
    尿液送請化驗，經施以酵素免疫分析法（ＥＩＡ）初步檢驗
    ，呈安非他命類陽性檢驗結果，再施以氣相層析質譜儀法（
    ＧＣ／ＭＳ）確認檢驗後，呈現甲基安非他命陽性反應，有
    臺北縣政府警察局偵辦毒品危害防制條例案件被移送者姓名
    及代碼對照表、勘查採證同意書、臺灣檢驗科技股份有限公
    司九十五年八月二十五日濫用藥物尿液檢驗報告一紙附卷可
    稽（見偵查卷第三十九頁、第四十一頁、第七十六頁）。按
    人體施用甲基安非他命後，其主要代謝物中，未改變型態之
    甲基安非他命占施用劑量達百分之四三，安非他命則約為百
    分之五；人體若施用安非他命後，主要代謝物中則有未改變
    型態之安非他命，但無甲基安非他命（法務部調查局九十三
    年五月四日調科壹字第０九三六二四一三九八０號函參照）
    。則人體若施用安非他命，其尿液代謝物不可能出現甲基安
    非他命，惟人體若施用甲基安非他命，尿液代謝物除主要有
    甲基安非他命外，亦可能有少量之安非他命。本件被告尿液
    除呈現較少量之安非他命陽性反應外，主要係呈現甲基安非
    他命之陽性反應，依上開函示，被告自不可能係施用安非他
    命，並係施用甲基安非他命。公訴人認被告係施用安非他命
    ，尚有誤會。被告曾因施用第一級、第二級毒品案件，經臺
    灣臺北地方法院裁定令入戒治處所強制戒治，並於九十四年
    五月三十日執行完畢釋放，有本院被告前案紀錄表在卷可憑
    。事證明確，被告於強制戒治期滿後五年以內再施用甲基安
    非他命犯行堪以認定。
三、核被告所為，係犯毒品危害防制條例第十條第二項之施用第
    二級毒品罪。被告持有甲基安非他命之低度行為應為施用之
    高度行為所吸收，不另論罪。又被告曾因違反藥事法案件，
    經本院判處有期徒刑六月確定。再因違反麻醉藥品管理條例
    及肅清煙毒條例案件，經臺灣臺北地方法院判處有期徒刑三
    年十月確定。又因違反麻醉藥品管理條例及槍砲彈藥刀械管
    制條例案件，經本院判處有期徒刑六年確定。上開各罪經本
    院裁定應執行有期徒刑九年六月，並於八十六年十月二十四
    日縮短刑期假釋出監，原縮刑期滿日期為九十一年九月六日
    ，惟於假釋期間內之八十七年間復因違反毒品危害防制條例
    案件，經撤銷前開假釋，送監執行殘刑四年十月十三日，而
    於九十二年十月十八日縮刑期滿執行完畢，有本院被告前案
    紀錄表在卷可稽，被告於五年內，再犯本件有期徒刑以上之
    罪，應依刑法第四十七條第一項規定加重其刑。
四、原審調查結果，適用毒品危害防制條例第十條第二項、刑法
    第十一條前段、第四十七條第一項，同時審酌被告素行不佳
    ，前因施用毒品案件經法院裁定施以強制戒治、仍無法戒除
    毒癮、自制力薄弱、且施用毒品除戕害己身健康外、更造成
    社會毒品流通、犯罪所生危害非輕，惟被告已坦承犯行，表
    示悔悟，犯後態度良好，及參酌被告生活狀況、智識程度等
    一切情狀，量處有期徒刑十月。至於被告施用第二級毒品甲
    基安非他命所使用之玻璃球吸食器與打火機各一個，雖為被
    告所有供本件犯罪所用之物，惟業已丟棄，爰不宣告沒收。
    認事用法，核無違誤，量刑亦稱妥適。公訴人上訴意旨：被
    告於九十五年八月二十六日、九月六日及十月十八日，施用
    安非他命，與上開被告施用毒品犯行係同屬密切之時地反覆
    延續實施之犯罪，依社會一般客觀上之觀察，屬於病態性犯
    罪，自應論以包括一罪，較為合理適當，即與本案屬實質上
    之一罪，依審判不可分原則，為本案起訴效力所及，原審未
    及審判，尚有未洽。惟犯罪行為態樣，本質上原具有反覆、
    延續實行之特徵，立法時既予特別歸類，定為犯罪構成要件
    之行為要素，則行為人基於概括之犯意，在密切接近之一定
    時、地持續實行之複次行為，倘依社會通念，於客觀上認為
    符合一個反覆、延續性之行為觀念者，於刑法評價上，即應
    僅成立一罪。學理上所稱「集合犯」之職業性、營業性或收
    集性等具有重複特質之犯罪均屬之，例如經營、從事業務、
    收集、販賣、製造、散布等行為概念者是（最高法院九十五
    年度臺上字第四六八六號判決要旨參照）。依上開判決意旨
    例示之具有集合犯特質犯罪之經營、從事業務、收集、販賣
    、製造、散布等行為概念，行為人於犯罪時，主觀上即有反
    覆、持續實施之犯意；本質上亦有反覆、持續之實施性質；
    客觀上常須經由反覆、持續之實施行為，始能達到犯罪目的
    。而施用毒品之人，基於毒品容易成癮，固多有反覆施用之
    結果，然行為人施用之初，主觀上並非必然有反覆施用之犯
    意，單純施用一次，亦屬可能，並能達到犯罪目的，自不得
    一概論以集合犯。本件被告施用第二級毒品時間，與公訴人
    併辦所指被告三次施用第二級毒品之期間，相距分別為二十
    四日、一月又四日、二月又六日，被告顯非基於概括犯意，
    在密切接近之一定時、地持續實行之複次行為，自無包括一
    罪之集合犯關係。足見公訴人上訴，為無理由，應予駁回。
五、臺灣臺北地方法院檢察署移送併辦意旨以：
（一）九十五年度毒偵字第二三八九號：被告於九十五年八月二
      十六日向綽號「阿財」者購得重量不詳之第二級毒品安非
      他命，而於同日下午五時許，在其位於臺北縣新店市○○
      路○段臨七三之一號住處施用第二級毒品安非他命，嗣為
      警於二十七日凌晨零時三十分，在上址執行臨檢，當場查
      獲被告持有第二級毒品安非他命吸食器一組。
（二）九十五年度毒偵字第二四五九號：被告於九十五年九月六
      日在臺北市○○○路行天宮附近，向綽號「老仔」者以新
      臺幣一萬五千元之價格購得第一級毒品海洛因七包（約二
      公克）、第二級毒品安非他命一包（淨重零點一公克），
      而於九十五年九月七日下午一時許，在其位於臺北市○○
      區○○街二０九巷三號五樓住處施用第二級毒品安非他命
      ，嗣為警於同日下午五時四十分許，在上址執行臨檢，當
      場查獲被告持有第二級毒品安非他命一包（淨重零點一公
      克）。
（三）九十五年度毒偵字第二九０六號：被告於九十五年十月十
      八日下午五時許，在其位於臺北縣新店市○○路六七巷三
      號四樓住處內，向綽號「阿發」者以不詳代價購得第二級
      毒品安非他命十九包（毛重三六點三五公克，淨重三一點
      一五公克），而於九十五年十月十九日凌晨零時許，在其
      上揭住處施用第二級毒品安非他命，嗣為警於同日凌晨二
      時許，在上址執行搜索，當場查獲被告持有第二級毒品安
      非他命十九包（毛重三六點三五公克，淨重三一點一五公
      克）、注射針筒十三支、塑膠鏟管一支、大分裝袋二八個
      及小分裝袋三五七個。
（四）被告上開部分涉犯毒品危害防制條例第十條第二項之施用
      第二級毒品罪嫌，並與上開公訴人起訴施用毒品事實，似
      基於施用毒品之整體犯意而具有集合犯關係，屬於包括一
      罪，宜認為係法律上之同一案件，因而移送本院併案審理
      。
（五）惟公訴人上開移送併辦部分，與起訴論罪部分尚無包括一
      罪之集合犯關係，已如前述。本院無從併案審理，應退回
      檢察官另行處理。
據上論斷，應依刑事訴訟法第368條、第273條之1第一項，判決
如主文。
本案經檢察官周誠南到庭執行職務。
中　　華　　民　　國　　96　　年　　2 　　月　　14　　日
　　　　　　　　　刑事第八庭審判長法　官  蔡秀雄
　　　　　　　　　　　　　　　    法　官  周煙平
　　　　　　　 　 　　　　　　　　法　官  陳國文
以上正本證明與原本無異。
不得上訴。
                                  書記官  蔡棟樑
中　　華　　民　　國　　96　　年　　2 　　月　　14　　日
附錄：本案論罪科刑法條全文
毒品危害防制條例第十條第二項：
施用第二級毒品者，處三年以下有期徒刑。
